臺灣桃園地方法院刑事判決  
110年度訴字第1328號
公  訴  人  臺灣桃園地方檢察署檢察官
被      告  彭鈞豪




選任辯護人  楊偉奇律師（法律扶助）          
上列被告因違反毒品危害防制條例案件，經檢察官提起公訴（11
0年度偵字第33579號、110年度偵字第35685號），本院判決如下
：
    主  文
彭鈞豪犯如附表一「罪名及宣告刑」欄編號1至3所示之罪，各處
如附表一「罪名及宣告刑」欄編號1至3所示之刑，應執行有期徒
刑捌年陸月。
扣案如附表二編號1至3所示之物均沒收。
未扣案之犯罪所得新臺幣陸萬叁仟元沒收，於全部或一部不能沒
收或不宜執行沒收時，追徵其價額。
    事  實
彭鈞豪明知甲基安非他命係毒品危害防制條例所列管之第二級毒
品，依法不得販賣，竟基於販賣第二級毒品之犯意，分別於附表
一所示之時間、地點，以附表一所示之方式及金額，販賣如附表
一所示數量之甲基安非他命毒品予沈明宗。嗣經警循線發覺彭鈞
豪犯罪，持檢察官所核發之拘票，於110年9月8日晚間6時50分許
，在桃園市○○區○○街000號168inn汽車旅館206號房前， 將彭鈞
豪拘提到案。
    理  由
壹、證據能力部分
　　本判決據以認定被告彭鈞豪犯罪之供述證據，檢察官、被告
    及辯護人在本院審理時均未爭執其證據能力，經本院審酌該
    等證據之作成無違法、不當或顯不可信之情況；而非供述證
    據亦非公務員違背法定程序所取得，依刑事訴訟法第158條
    之4反面解釋、第159條至第159條之5之規定，均有證據能力
    。
貳、實體部分
一、認定事實所憑之證據及理由
　㈠上開犯罪事實如附表一編號1、3所示部分，經被告彭鈞豪於
    偵訊、本院準備程序及審理時；附表一編號2所示部分，則
    經被告於本院準備程序及審理時坦承不諱（見臺灣桃園地方
    檢察署110年度偵字第3359號卷【下稱偵卷】第229頁、本院
    卷第225、295頁），並與證人即藥腳沈明宗於警詢及偵訊時
    之證述大致相符，另有中華郵政股份有限公司110年3月15日
    儲字第1100063671號函所檢附被告之中華郵政帳戶客戶資料
    及交易明細表、中國信託商業銀行股份有限公司110年1月21
    日中信銀字第110224839016563號函所檢附證人沈明宗之中
    國信託商業銀行帳戶客戶資料、門號0000000000、00000000
    00號之雙向通聯記錄及網路歷程、數位鑑識結果各1份、iMe
    ssage訊息翻拍照片共33張、現場及扣案物品照片共9張、附
    表二編號1至3所示之扣案物等在卷可查（見臺灣桃園地方檢
    察署110年度他字第5896號卷【下稱他卷】第48至49、58至6
    5、101至118、119至166、167至171、173至175、177至195
    、205至206、219至220頁、偵卷第49至53頁），足認被告之
    任意性自白與事實相符。
　㈡又一般民眾普遍認知毒品之非法交易，向來為政府嚴加查緝
    之對象，且販賣毒品罪又係重罪，衡諸常情，倘非有利可圖
    ，絕無平白甘冒被查獲之高度風險，與他人從事毒品交易之
    理，從而，舉凡係有償交易，除足反證其確另基於某種非圖
    利本意之關係外，通常尚難因無法查悉其買進、賣出之差價
    ，而諉無營利之意思，或阻卻販賣犯行之追訴；再者，販賣
    毒品係違法行為，非可公然為之，亦無公定價格，且容易分
    裝、增減份量，而買賣之價格，可能隨時依交易雙方關係之
    深淺、購毒者之資力、需求量及對行情之認知、毒品來源是
    否充裕、查緝是否嚴謹、風險大小等情形，而異其標準，非
    可一概而論，因此，販賣之利得，除販賣之價量俱臻明確外
    ，委難察得實情，然販賣者從價差或量差中牟利之方式雖異
    ，其意圖營利之販賣行為則無二致。本案被告就附表一編號
    1至3各次販賣第二級毒品之犯行，獲利均各為1,000元等情
    ，經被告於本院準備程序時供述在卷（見本院卷第235頁）
    ，顯見被告主觀上確有從中賺取買賣價差以營利之意圖。
  ㈢綜上所述，本案事證明確，被告販賣第二級毒品之犯行均堪
    認定，應依法論科。
二、論罪科刑
  ㈠論罪
　1.罪名　　
    核被告彭鈞豪所為，均係犯毒品危害防制條例第4條第2項之
    販賣第二級毒品罪。
　2.罪數
　⑴被告販賣前持有第二級毒品之低度行為，為販賣之高度行為
    所吸收，均不另論罪。　
　⑵被告所為上開3罪，犯意各別，行為互殊，應予分論併罰。
　3.刑之加重、減輕事由說明　
　⑴刑之加重事由
　①法院於審酌被告是否適用累犯規定而加重其刑時，訴訟程序
    上應先由檢察官就前階段被告構成累犯之事實，以及後階段
    應加重其刑之事項，主張並具體指出證明方法後，法院才需
    進行調查與辯論程序，而作為是否加重其刑之裁判基礎。前
    階段構成累犯事實為檢察官之實質舉證責任，後階段加重量
    刑事項為檢察官之說明責任，均應由檢察官分別負主張及具
    體指出證明方法之責。倘檢察官未主張或具體指出證明方法
    時，可認檢察官並不認為被告構成累犯或有加重其刑予以延
    長矯正其惡性此一特別預防之必要，且為貫徹舉證責任之危
    險結果所當然，是法院不予調查，而未論以累犯或依累犯規
    定加重其刑，即難謂有應調查而不予調查之違法，最高法院
    刑事大法庭110年度台上大字第5660號裁定及判決意旨參照
    。
  ②查被告於104年間因違反毒品危害防制條例案件，經臺灣士林
    地方法院以104年度審簡字第459號判決判處有期徒刑2月確
    定，並於105年5月5日易科罰金執行完畢。而上開有期徒刑
    執行情況，固有被告之刑案資料查註紀錄表、臺灣高等法院
    被告前案紀錄表在卷可參，然被告構成累犯之事實及應加重
    其刑之事項，均應由檢察官主張並具體指出證明之方法後，
    經法院踐行調查、辯論程序，方得作為論以累犯及是否加重
    其刑之裁判基礎。故本案檢察官就被告是否構成累犯之事實
    及應否加重其刑之相關事項，均未主張及具體指出證明方法
    、被告就本案犯行有何特別惡性及對刑罰反應力薄弱等情，
    依上開說明，本院自無從加以審究。然基於累犯資料本即在
    刑法第57條第5款「犯罪行為人之品行」中予以負面評價，
    是仍得就被告可能構成累犯之前科、素行資料，列為刑法第
    57條第5款所定「犯罪行為人之品行」之審酌事項。故該可
    能構成累犯之前科、素行資料即可列為量刑審酌事由，對被
    告所應負擔之罪責予以充分評價。　　
　⑵刑之減輕事由　
　①毒品危害防制條例第17條第1項
　毒品危害防制條例第17條第1項所稱「供出毒品來源，因而查
    獲其他正犯或共犯者」，係指犯罪行為人供出與「本案」毒
    品來源有關之其他正犯或共犯資料，使調查或偵查犯罪之公
    務員得據以對之發動調查或偵查，並因此而確實查獲其人、
    其犯行者，始足當之。易言之，犯罪行為人所供者，如與其
    該次被訴犯行不具關聯性之毒品來源，自無上開減免其刑規
    定之適用，最高法院111年度台上字第3738號判決意旨參照
    。
　被告雖於警詢時供稱：我的毒品來源是綽號「婷」之女子，
    我知道她叫「吳佩瑜」，但正確名字我不清楚，她約70多年
    次等語（見偵卷第20頁），臺北市政府警察局萬華分局亦以
    111年6月29日北市警萬分刑字第1113034332號函函復，因被
    告之供述，而於110年10月26日查獲其毒品來源為吳姵妤，
    並於110年11月9日以北市警萬分刑字第1103053919號刑事案
    件報告書移請臺灣桃園地方檢察署（下稱桃園地檢）偵辦等
    情，有上述函文及其檢附之前開刑事案件報告書1份附卷可
    查（見本院卷第252至258頁）。惟依被告於警詢時供述：我
    約於110年3、4月透過朋友介紹才認識「婷」，110年9月4日
    下午1時31分許，我到她男友位在桃園市○鎮區○○路00號3樓6
    03室樓下跟她交易毒品，當時我們是一手交錢一手交貨，我
    給「婷」5,000元，她賣2公克安非他命給我等詞，並參以上
    開刑事案件報告書及該案移請桃園地檢檢察官偵辦後，檢察
    官偵結之起訴書，其上所載吳姵妤販賣甲基安非他命予被告
    之時間均係110年9月4日，有前開刑事案件報告書、桃園地
    檢檢察官110年度偵字第37948、40099號起訴書各1份在卷可
    證（見本院卷第264至266頁），故吳姵妤涉嫌販賣甲基安非
    他命予被告之時間點顯在本案之後，依上述說明，被告雖供
    出毒品來源為吳姵妤，然與本案並不具有關聯性，自無從依
    前開規定減輕其刑。　　
　②毒品危害防制條例第17條第2項
　被告就附表一編號1、3之販賣第二級毒品犯行，於偵查及本
    院審理時均自白上述犯行，均應依毒品危害防制條例第17條
    第2項規定減輕其刑。
　至附表一編號2部分，因被告於偵查中否認此部分販賣第二級
    毒品之犯行，故無毒品危害防制條例第17條第2項減輕其刑
    規定之適用。
　③刑法第59條　　　
　販賣第二級毒品罪之法定刑為無期徒刑或10年以上有期徒刑
    ，得併科1,500萬元以下罰金，然同為販賣第二級毒品之人
    ，其原因動機不一，犯罪情節未必盡同，或有大盤毒梟者，
    亦有中小盤之分，甚或僅止於吸毒者友儕間謀取蠅頭小利互
    通有無，其販賣行為所造成危害社會之程度自屬有異，法律
    科處此類犯罪，所設之法定最低本刑卻同為無期徒刑或10年
    以上有期徒刑，得併科1,500萬元以下罰金，不可謂不重。
    於此情形，倘依其情狀處以低於法定最低本刑之有期徒刑，
    即足以懲儆，並可達防衛社會之目的者，自非不可依客觀之
    犯行與主觀之惡性二者加以考量其情狀，是否有可憫恕之處
    ，適用刑法第59條之規定酌量減輕其刑，期使個案裁判之量
    刑，能斟酌至當，符合罪刑相當原則及比例、平等原則。本
    案被告就附表一編號2所販賣之對象即證人沈明宗乃被告相
    識已久之友人，而被告就該次販賣第二級毒品所獲得之利益
    僅有1,000元，此與販賣毒品數量達數公斤以上之嚴重危害
    社會治安情形有所不同，被告之犯罪情節當非大中盤毒梟者
    可資等同並論；再觀之被告於110年9月15日偵訊時之供述可
    知，被告就此部分應係因偵訊時距附表一編號2行為時已有
    相當時日，其於110年2月間與證人沈明宗接觸亦為頻繁，而
    有記憶上之錯誤，始未於偵查中自白此部分之犯行（見他卷
    第228至229頁），又因附表一編號2所示之犯行無從適用其
    他減刑規定減輕其刑，是依該部分犯罪之具體情狀及行為背
    景，確屬情輕法重，客觀上足以引起社會一般人之同情，如
    科以法定最低刑度，猶嫌過重，故就其所為如附表一編號2
    所示犯行，依刑法第59條之規定酌減其刑。
  辯護人雖就附表一編號1、3部分，亦為被告辯稱：被告於本
    案販賣毒品之數量係屬小量，且對象單一，對社會造成之不
    良影響應非甚鉅，應屬下游之毒販，且被告當時係因配偶懷
    孕，為謀賺生活費用，因一時財迷心竅，鑄犯錯誤，請依刑
    法第59條酌減其刑等語。惟刑法第59條之酌量減輕其刑，必
    於犯罪之情狀可憫恕時，始得為之，至情節輕微僅可為法定
    刑內從輕科刑之標準，不得據為酌量減輕之理由；又該條之
    酌量減輕其刑，必須犯罪另有特殊之原因與環境等，在客觀
    上足以引起一般同情，認為即予宣告法定低度刑期尤嫌過重
    者，始有其適用。本案被告就附表一編號1、3所示之犯行，
    已適用毒品危害防制條例第17條第2項規定減輕其刑，如前
    所述，是此部分即無科以最低刑度仍嫌過苛而有情輕法重之
    情形，故被告就附表一編號1、3所示之犯行，自均不得依刑
    法第59條之規定酌減其刑，辯護人前開為被告所請，尚無足
    採。
　㈡科刑
　　爰以行為人之責任為基礎，審酌毒品對社會秩序及國民健康
    危害至深且鉅，嚴重影響社會治安，製造、運輸、販賣等行
    為情節尤重，更應嚴加非難，被告明知毒品對人體健康戕害
    甚鉅，不得持有及販賣，且前因違反毒品危害防制條例案件
    ，經臺灣士林地方法院以104年度審簡字第459號判決判處有
    期徒刑2月確定，並於105年5月5日易科罰金執行完畢，已於
    前述，仍未記取教訓，無視於我國政府禁絕毒害之堅定立場
    ，為圖牟利，而為本案販賣第二級毒品之犯行，助長毒品氾
    濫，實有不該；惟念及被告就附表一編號1、3部分，於偵訊
    、本院準備程序及審理時均坦認犯行，就附表一編號2部分
    ，則於本院準備程序及審理時坦承犯行之態度，兼衡被告於
    警詢時自陳高中肄業之智識程度、職業為物流、家庭經濟狀
    況勉持（見偵卷第11頁）、被告本案犯罪所得利益、販賣毒
    品之次數、數量及金額、素行等一切情狀，分別量處如附表
    一「罪名及宣告刑」欄所示之刑，並定其應執行之刑。
三、沒收
  ㈠犯第4條之罪者，其供犯罪所用之物，不問屬於犯罪行為人與
    否，均沒收之，毒品危害防制條例第19條第1項定有明文。
    扣案如附表二編號1至3所示之物，均係供被告本案犯罪所用
    ，附表二編號1之分裝袋、編號2之電子磅秤，分別用以分裝
    、秤量本案販賣之第二级毒品甲基安非他命；附表二編號3
    則之手機則係被告為附表一編號1至3所示販賣第二級毒品犯
    行時，用以與證人沈明宗聯繫等情，經被告於本院審理時供
    述明確（見本院卷第293頁），故附表二編號1至3所示之物
    ，不論是否屬被告所有，均應依毒品危害防制條例第19條第
    1項規定，宣告沒收。
  ㈡犯罪所得，屬於犯罪行為人者，沒收之；前2項之沒收，於全
    部或一部不能沒收或不宜執行沒收時，追徵其價額。刑法第
    38條之1第1項前段、第3項分別定有明文。本案被告各次販
    賣第二級毒品之金額均為2萬1,000元，已於前述，是被告之
    犯罪所得共為6萬3,000元，該犯罪所得未據扣案，故應依刑
    法第38條之1第1項前段、第3項之規定宣告沒收，於全部或
    一部不能沒收或不宜執行沒收時，追徵其價額。
　㈢至扣案如附表二編號4之甲基安非他命，雖經檢出含有甲基安
    非他命成分，有臺北市政府警察局110年北市毒鑑第240號鑑
    定書1份附卷可證（見偵卷第259頁），惟依被告所述，此乃
    供其施用所用，依卷內事證，亦無法認定與本案有關，且上
    開毒品，已經本院以111年度單禁沒字第741號裁定沒入銷燬
    ，故不予宣告沒入銷燬，併此說明。
據上論斷，應依刑事訴訟法第299條第1項前段，判決如主文。
本案經檢察官林穎慶提起公訴，檢察官林暐勛到庭執行職務。
中　　華　　民　　國　　111 　年　　11　　月　　17　　日
                  刑事第三庭　審判長法　官　謝順輝
　　　　　　　　　
                                    法  官  呂秉炎
　　　　　　　　　　　　　　　　　　
                                    法  官　古御詩
以上正本證明與原本無異。
如不服本判決應於收受判決後20日內向本院提出上訴書狀，並應
敘述具體理由。其未敘述上訴理由者，應於上訴期間屆滿後20日
內向本院補提理由書(均須按他造當事人之人數附繕本)「切勿逕
送上級法院」。 
　　　　　　　　　　　　　　　      書記官　鍾宜君
中　　華　　民　　國　　111 　年　　11　　月　　18　　日

附錄本案論罪科刑法條全文：
毒品危害防制條例第4條第2項
製造、運輸、販賣第二級毒品者，處無期徒刑或10年以上有期徒
刑，得併科新臺幣1千5百萬元以下罰金。


附表一：
編號 時間 地點 方式 毒品種類、數量及金額 罪名及宣告刑 1 民國110年2月7日晚間7時5分 桃園市○○區○○○街00號4樓B室沈明宗之居所 彭鈞豪以帳號「lovevu130000000oud.com」、沈明宗則以帳號「mingzong00000000il.com」透過iMessage傳送訊息聯繫，2人達成交易甲基安非他命之合意後，由沈明宗於110年2月7日下午4時32分許，先匯款新臺幣（下同）2萬元予彭鈞豪，彭鈞豪再於左列之時間、地點與沈明宗見面，交付如右列所示之毒品與沈明宗，沈明宗當場再交付現金1,000元與彭鈞豪。 1.種類：甲基安非他命。 2.數量：17.5公克。 3.金額：2萬1,000元。 彭鈞豪犯販賣第二級毒品罪，處有期徒刑伍年叁月。 2 110年2月14日凌晨3時10分許（起訴書附表編號2誤載為110年2月14日2時23分，應予更正） 同上 彭鈞豪以帳號「Z00000000000000il.com」，沈明宗則以帳號「mingzong00000000il.com」透過iMessage傳送訊息聯繫，2人達成交易甲基安非他命之合意後，彭鈞豪於左列之時間、地點，交付如右列所示之毒品與沈明宗，沈明宗則交付如右列所示金額之現金與彭鈞豪。 1.種類：甲基安非他命。 2.數量：17.5公克。 3.金額：2萬1,000元。 彭鈞豪犯販賣第二級毒品罪，處有期徒刑伍年陸月。 3 110年2月21日凌晨1時12分許（起訴書附表編號3誤載為110年2月21日22時28分，應予更正） 同上 彭鈞豪以帳號「Z00000000000000il.com」，沈明宗則以帳號「mingzong00000000il.com」透過iMessage傳送訊息聯繫，2人達成交易甲基安非他命之合意後，彭鈞豪於左列之時間、地點，交付如右列所示之毒品與沈明宗，沈明宗則交付如右列所示金額之現金與彭鈞豪。 1.種類：甲基安非他命。 2.數量：17.5公克。 3.金額：2萬1,000元。　　 彭鈞豪犯販賣第二級毒品罪，處有期徒刑伍年叁月。 

附表二：
編號 物品名稱 數量 1 分裝袋 2包 2 電子磅秤 1臺 3 OPPO手機（IMEI碼：000000000000000、000000000000000號） 1支 4 甲基安非他命 4包